【裁判字號】    90,上易,312
【裁判日期】    891211
【裁判案由】    賭博等
【裁判全文】
臺灣高等法院臺中分院刑事判決                      九十年度上易字第三一二號
    上  訴  人  臺灣臺中地方法院檢察署檢察官
    被      告  甲○○
右上訴人因被告賭博等案件，不服臺灣臺中地方法院八十九年度易字第三八０九號，
中華民國八十九年十二月十一日第一審判決（起訴案號：臺灣臺中地方法院檢察署八
十九年度偵字第一五六三三號），提起上訴，本院判決如左：
      主  文
原判決關於甲○○賭博部分撤銷。
甲○○共同以賭博為常業，處有期徒刑月，如易科罰金，以佰元折算壹日；扣案
之電動賭博機具拾伍台（包括滿貫大亨麻將台柒台、跑馬肆台、滿天五星貳台、小瑪
莉貳台）、賭資新臺幣玖仟佰伍拾元、開洗分紀錄表參張、開分鑰匙貳支、賭客守
則壹本，均沒收之。
其他上訴駁回。
      事  實
一、甲○○自民國八十九年九月十九日起，未依電子遊戲場業管理條例規定，辦理電
    子遊戲場業營利事業登記，即在臺中市○○區○○路一一九號其所經營之「校園
    咖啡店」地下室之公眾得出入之場所，擺設電動賭博機具十五台（包括滿貫大亨
    麻將台七台、跑馬四台、滿天五星二台、小瑪莉二台），供不特定人以該等電子
    遊戲機賭博財物，並自同日起以月薪新臺幣（下同）二萬元僱用有犯意聯絡之林
    靜如（業經原審判決罪刑確定），負責開分、洗分及兌換現金等工作，其二人並
    以此收入為維生之資。其賭博方式為參與賭博之人，先交付現金十元予林靜如以
    一比一或一比十之比例開分，如押中者，可得倍數不等之分數，再依累積之分數
    以同一比例兌換現金，如未押中，則分數自動從螢光幕消失，所押賭資即歸甲○
    ○所有。嗣於八十九年九月二十一日二十三時許，適有林春傑（另經檢察官為職
    權不起訴處分）在上址臨時幫忙甲○○開分、洗分、兌換現金之工作，及葉鈴權
    、李維准二人（亦均經檢察官為職權不起訴處分）在該處賭博財物時，為警當場
    查獲，並扣得前開電動賭博機具十五台、賭資九千三百五十元及甲○○所有供常
    業賭博所用之開洗分紀錄表三張、開分鑰匙二支、賭客守則一本等物。
二、案經臺中市警察局第四分局報請臺灣臺中地方法院檢察署檢察官偵查起訴。
      理  由
壹、撤銷改判部分（即被告有罪部分）：
一、訊據被告甲○○對於右揭事實均坦承不諱，核與同案被告、林靜如、林春傑、葉
    鈴權、李維准等人於警訊、偵查及林靜如於原審時供述情節相符，且有電動賭博
    機具十五台、賭資九千三百五十元、開洗分紀錄表三張、開分鑰匙二支、賭客守
    則一本等物扣案足佐，復有現場圖一份及現場照片十二張在卷足稽。本件事證明
    確，被告之犯行堪予認定。
二、按刑法上所謂常業犯，指反覆以同種類行為為目的之社會活動之職業性犯罪而言
    ，至於犯罪所得之多寡，是否恃此犯罪為唯一之謀生職業，則非所問，縱令兼有
    其他職業，仍無礙於該常業犯罪之成立（最高法院八十五年度台上字第五一０號
    判例可資參照）。再按常業犯，當然有連續性，並不發生連續犯問題（最高法院
    二十七年度上字第一九二五號判例可參）。本件被告在其經營之校園咖啡店地下
    室擺設十五台電動賭博機具與不特定人賭博，機台眾多，規模龐大，顯係以賭博
    為常業，雖其另經營咖啡店，且擺設賭博機台僅三日即被查獲，揆諸前開判例意
    旨，仍無解於其常業犯罪之成立。林靜如為被告僱用之員工，擔任開分、洗分及
    兌換現金等工作，其對於常業賭博之實施，顯有犯意聯絡及行為分擔。又按八十
    九年二月三日總統公布施行之電子遊戲場業管理條例第十五條規定，未依本條例
    規定辦理營利事業登記者，不得經營電子遊戲場業，本件依被告擺設電子遊戲機
    之規模，已屬經營電子遊戲場業，核被告所為，係犯刑法第二百六十七條之常業
    賭博罪及電子遊戲場業管理條例第二十二條之違反同條例第十五條之罪。其與林
    靜如二人就常業賭博犯行，有犯意聯絡及行為分擔，為共同正犯。其一擺設電子
    遊戲機營業供人賭博行為，觸犯前開二罪，應依想像競合犯之規定，從較重之常
    業賭博罪論處。原審法院依調查結果，認被告罪證明確，而予論科，固屬有據，
    然原審判決認電子遊戲場業管理條例所稱電子遊戲場業，係指設置電子遊戲機供
    不特定人益智娛樂之營利事業，該條例第三條定有明文。再觀諸同條例第四條第
    二項規定該條例所指電子遊戲機不得有賭博或妨害風化之設計及裝置。亦即所擺
    設之電子遊戲機具，若有賭博或妨害風化之設計及裝置，自無電子遊戲場業管理
    條例之適用。而本件被告所擺設之滿貫大亨麻將台七台、跑馬四台、滿天五星二
    台、小瑪莉二台之對賭方式，係用現金以一比一或一比十之比例開分，如押中者
    ，可得倍數不等之分數，再依累積之分數以同一比例兌換現金，如未押中，則分
    數自動從螢光幕消失，所押賭資即歸被告所有，準此，前開機具顯然具有射倖性
    質之賭博設計及裝置，即與電子遊戲場業管理條例第四條第二項之規定相違，應
    無該條例之適用云云。惟按前開條例第四條第二項之禁止規定，目的在加強電子
    遊戲場業之管理，並非排除設有該類電子遊戲機業者於管理之外，自不能因業者
    所擺設之電子遊戲機非僅供益智娛樂之用，即認無本條例之適用。檢察官上訴意
    旨認被告尚構成前開條例第二十二條之行為，據此指摘原判決關於此部分之不當
    ，即有理由，應由本院將原判決關於此部分撤銷改判。爰審酌被告擺設電動賭博
    機具十五台供人賭博，規模不小，敗壞社會風氣匪淺，且助長國民僥倖心理，其
    行為殊屬不當，惟念及本件僅經營三日即被查獲，及被告犯後已坦承不諱，態度
    尚佳等一切情狀，量處如主文第二項所示之刑，並諭知易科罰金之折算標準。至
    扣案之電動賭博機具十五台（包括滿貫大亨麻將台七台、跑馬四台、滿天五星二
    台、小瑪莉二台）及賭資九千三百五十元，係當場賭博之器具與在賭檯及兌換籌
    碼處之財物，應依刑法第二百六十六條第二項之規定宣告沒收之。另扣案之開洗
    分紀錄表三張、開分鑰匙二支、賭客守則一本等物，係被告所有供常業賭博所用
    之物，業經被告供明在卷，應依刑法第三十八條第一項第二款之規定諭知沒收之
    。至扣案之大門遙控器一個及遙控鎖三個，係開啟地下室大門所用之物，尚非屬
    被告常業賭博所必須使用之物，亦非義務沒收之物，故不為沒收之諭知，併此敘
    明。
貳、上訴駁回部分（即被告無罪部分）：
一、公訴意旨另以：被告自八十九年九月十九日起僱用女工林靜如，在上址每日中午
    十二時至晚上十二時工作，負責開分、洗分及兌換現金等工作，因認被告涉有違
    反勞動基準法第四十九條第一項之規定，而認應依同法第七十七條論處。
二、惟按犯罪事實應依證據認定之，無證據不得推定其犯罪事實；不能證明被告犯罪
    者，應諭知無罪之判決；刑事訴訟法第一百五十四條、第三百零一條第一項分別
    定有明文。另按勞動基準法第三十條之一第一項第四款規定：中央主管機關指定
    之行業，雇主經工會或勞工半數以上同意後，其工作時間得依下列原則變更：四
    女性勞工、除妊娠或哺乳期間者外，於夜間工作，不受第四十九條之限制。但雇
    主應提供完善安全衛生設施。經查本件被告經營校園咖啡店及擺設電動賭博機具
    十五台供人賭博，所僱用之員工僅林靜如一人，林靜如同意每日自中午十二時起
    至晚上十二在上址從事吧檯及開洗分、兌換現金等工作之情，業經被告及林靜如
    供明在卷。再查娛樂業係經行政院勞工委員會於八十八年二月十九日以台八八勞
    動二字第００四二五六號函指定為勞動基準法第三十條之一之行業，雇主經工會
    或勞工半數以上同意後，女性勞工，除妊娠或哺乳期間者外，得於夜間工作，不
    受勞動基準法第四十九條之限制。本件被告既僅僱用林靜如一人在屬於娛樂業之
    咖啡店及遊藝場工作，而林靜如又同意於夜間工作，依前開規定，自不受勞動基
    準法第四十九條禁止女工深夜工作之限制。雖依同條第三十條之一第一項第四款
    但書規定，雇主應提供完善安全衛生設施，惟未依該規定者，勞動基準法並無處
    罰明文。是被告所為，尚與勞動基準法第四十九條第一項之規定有間，不能以勞
    動基準法第七十七條之刑責相繩。此外，本件復查無其他積極證據足以證明被告
    有該部分犯行，原審法院就被告被訴違反勞動基準法部分，為無罪之諭知，核無
    不合。檢察官上訴意旨仍認被告未依規定而僱用女工於夜間工作，違反同法第四
    十九條第一項之規定，指摘原判決不當，並無理由，應予駁回。
據上論斷，應依刑事訴訟法第三百六十八條、第三百六十九條第一項前段、第三百六
十四條、第二百九十九條第一項前段，電子遊戲場業管理條例第二十二條，刑法第十
一條前段、第二十八條、第二百六十七條、第五十五條、第四十一條第一項、第二百
六十六條第二項、第三十八條第一項第二款，罰金罰鍰提高標準條例第一條前段、第
二條，判決如判決如主文。
本案經檢察官乙○○到庭執行職務。
中      華      民      國      九十     年       三      月    二十九  日
                                臺灣高等法院臺中分院刑事第六庭
                                      審判長法  官  李  文  雄
                                            法  官  龔  永  昆
                                            法  官  邱  顯  祥
右正本證明與原本無異。
不得上訴。
                                            書記官  陳  桂  芬
中      華      民      國      九十     年       三      月    二十九  日
                                                                        Ｉ


司法院資訊處製作；財團法人民間司法改革基金會備份。
